【裁判字號】    85,台上,2919
【裁判日期】    850614
【裁判案由】    背信
【裁判全文】
最高法院刑事判決                              八十五年度台上字第二九一九號
    上訴人  甲○○
右上訴人因背信案件，不服台灣高等法院中華民國八十四年九月十三日第二審判決（
八十三年度上訴字第六八四七號，起訴案號：台灣台北地方法院檢察署八十三年度偵
字第二一八、四二四三、七六○二號），提起上訴，本院判決如左：
    主  文
上訴駁回。
    理  由
按刑事訴訟法第三百七十七條規定：上訴於第三審法院，非以判決違背法令為理由，
不得為之。是提起第三審上訴，應以原判決違背法令為理由，係屬法定要件。且必須
依據卷內資料為具體之指摘，並足據以辨認原判決已具備違背法令之形式，始屬相當
。本件上訴人甲○○上訴意旨略稱：(一)原判決既認上訴人有權簽發本件之支票，卻又
認上訴人簽發本件支票之行為係犯背信罪，顯屬矛盾。(二)告訴人曼哈頓餐廳有限公司
（代表人劉靜憶）固曾將上訴人簽發其公司名義而借予李國生之本件支票申請止付，
係因誤認李國生未將款存入其公司帳戶，恐遭退票，嗣獲知票款已如數匯入，乃撤銷
止付，足證告訴人公司同意將支票借予李國生，原判決對此恝置不論，理由即有不備
。(三)原判決認上訴人擅將告訴人公司之支票借予李國生，致該公司受有損害，因認上
訴人有背信犯行，但李國生均於票載日前如數將票款匯入告訴人公司帳戶供兌現，未
曾遭退票，於告訴人公司之權益並無任何損害，原判決未具體指出告訴人公司受有何
種損害，遽予論處上訴人背信罪刑，不惟理由不備，亦有不適用法則之違法。(四)上訴
人經告訴人公司同意借支票予李國生，本無背信情事，且事後劉靜憶生意失敗，財務
困難，渠竟藉端強令上訴人賠償，上訴人無奈，與其和解並依約賠償，有證人吳淑卿
可證，原審未傳拘吳淑卿訊明和解事實，致上訴人受不白之冤，實難甘服，請撤銷發
回更審云云。惟查，原判決依憑上訴人於第一審及在原審調查中之自白，告訴人公司
代表人劉靜憶之指訴，證人李國生、林志芬、吳碧燕、蔡林瑞華之供證，台北區中小
企業銀行八十三年八月三十日北銀天母發字第七二一號函，及玉山商業銀行城東分行
八十三年八月二十六日玉城東存字第八三○○五九六號函，檢附支票存款明細對帳單
影本二份，支票及退票理由單影本各二份等證據，資以認定上訴人犯有刑法第三百四
十二條第一項之背信罪。多次犯行，時間緊接，犯罪構成要件相同，顯係基於概括犯
意，反覆實施，應依連續犯論以一罪，並加重其刑。上訴人曾於八十二年間犯賭博罪
，經台灣台北地方法院判處有期徒刑五月確定，於同年七月二十日執行完畢，有台灣
高等法院檢察署刑案紀錄簡覆表一份在卷足據，五年內再犯本件之罪，為累犯，應遞
加其刑。因認第一審判決論上訴人以連續為他人處理事務，意圖為第三人不法之利益
，而為違背其任務之行為，致生損害於本人之利益罪（為累犯），處有期徒刑捌月，
為無不合，予以維持，駁回上訴人在第二審之上訴，已詳其所憑之證據及認定之理
由。並以上訴人嗣在原審審理中否認將全部支票交付李國生使用，辯稱僅將原判決附
表編號三、五、七、十五、十七、十八、十九、二十等八張支票交付李國生使用，其
餘是告訴人公司所使用，李國生使用部分，皆有入現款供兌領，乃事後避就之詞，
不足採取，在理由內詳予指駁。從形式上觀察，並無上訴意旨所指違背法令之情形。
按事實之認定，及證據之取捨，乃事實審法院之職權，苟無違經驗法則及論理法則，
自難指為違法。原判決論處上訴人連續背信罪刑，已詳其憑據，核與證據法則尚無
違背。又上訴人固有權簽發告訴人公司名義之支票，但並未獲授權得任意使用，上訴
人簽發本件之支票再擅自交付李國生使用，告訴人公司均不知情，迭據告訴人公司代
表人劉靜憶指訴不移。李國生雖於支票票載日前，即將票款入告訴人公司帳戶，告
訴人公司財產上雖未受損害，但原判決事實欄已明確認定上訴人之行為，致生損害於
告訴人公司使用該等支票之利益，原判決並無理由不備或理由矛盾及不適用法則之違
法情形。再上訴人於犯罪後縱令與告訴人公司成立和解，並賠償其損害，乃犯罪後態
度是否良好得為量刑之參考，仍無從解免其刑責，原審未傳訊吳淑卿為無益之調查，
亦難指為違法。綜上所述，上訴意旨所指摘原判決違法情事，顯與法律規定得上訴第
三審之違法情形不相適合，其上訴違背法律上之程式，應予駁回。又本件係刑事訴訟
法第三百七十六條第五款之案件，惟於修正刑事訴訟法施行前，原得上訴於第三審法
院，且已繫屬於法院，依刑事訴訟法施行法第五條第一項規定，仍應依施行前之法定
程序終結之，併此說明。
據上論結，應依刑事訴訟法第三百九十五條前段，判決如主文。
中      華      民      國    八十五    年      六      月      十四    日
                              最高法院刑事第二庭
                                  審判長法官  施  文  仁
                                        法官  陳  炳  煌
                                        法官  張  淳  淙
                                        法官  洪  文  章
                                        法官  花  滿  堂
      右正本證明與原本無異
                                              書  記  官
中      華      民      國    八十五    年      六      月      十九    日


司法院資訊處製作；財團法人民間司法改革基金會備份。
